臺灣板橋地方法院刑事判決　　　　　　　100年度訴字第753號
公　訴　人　臺灣板橋地方法院檢察署檢察官
被　　　告　陳建富
上列被告因搶奪等案件，經檢察官提起公訴（99年度偵字第3151
0 號），被告於準備程序中對被訴之事實為有罪陳述，本院告知
被告簡式審判程序之旨，並聽取當事人之意見後，經合議庭裁定
由受命法官獨任進行簡式審判程序，判決如下：
    主  文
陳建富犯如附表所示之罪，各處如附表所示之刑。應執行有期徒
刑貳年貳月，未扣案之機車鑰匙壹支沒收，並於刑之執行前，令
入勞動場所強制工作年。
    事  實
一、陳建富前於民國85年間即因搶奪案件，經本院以85年度訴字
    第711 號判決判處有期徒刑7 月確定，前開案件與其另犯收
    受贓物案件經本院以85年度訴字第2556號判決判處有期徒刑
    7 月確定部分，嗣另經定應執行有期徒刑1 年確定。於86年
    12月27日縮刑期滿執行完畢未久，便於87年間再因搶奪案件
    ，先後經本院以87年度訴字第381 號判決判處有期徒刑1 年
    確定，及以87年度訴字第937 號判決判處有期徒刑2 年確定
    ，兩案接續執行至89年8 月9 日假釋出監。未久陳建富竟陸
    續再犯妨害公務案件，經本院以90年度易字第633 號判決判
    處有期徒刑4 月及拘役40日確定，更犯多次搶奪、竊盜案件
    ，而經臺灣臺北地方法院以91年度訴字第163 號判決判處有
    期徒刑2 年6 月確定，另經臺灣高等法院以92年度上訴字第
    653 號判決判處有期徒刑4 年、2 年確定，及犯贓物案件，
    經本院以92年度訴字第805 號判決判處有期徒刑4 月確定，
    後三罪刑宣告部分，復由本院重定應執行有期徒刑5 年3 月
    確定，連同前揭假釋經撤銷殘刑及其餘有期徒刑、拘役刑部
    分，於91年7 月6 日入監後接續執行另予減刑，甫於99年3
    月26日再經假釋出監（於本案不構成累犯）。陳建富迅又於
    同年間犯搶奪、竊盜案件，經本院以100 年度訴字第300 號
    判決判處有期徒刑10月、5 月，犯竊盜、搶奪、強盜等罪，
    刻分由本院於100 年度訴字第404 號、100 年度訴字第754
    號案件審理當中。
二、陳建富意圖為自己不法之所有，各基於竊盜犯意，於附表編
    號1 、2 所示時、地，先後竊取黃榮吉、劉國和所有之重型
    機車，以供使用得手；另為自己不法所有之意圖，各基於搶
    奪犯意，以騎乘附表編號2 竊得之機車靠近夜行婦女趁機行
    搶之方式，於附表編號3 所示時、地，搶奪吳愫惠之財物幸
    未得逞，復於附表編號4 所示時、地，搶奪邱思瑜之財物得
    手。嗣經警調閱現場監視器畫面，始循線查悉上情。
三、案經臺北市政府警察局大同分局報告臺灣板橋地方法院檢察
    署檢察官偵查起訴。
    理  由
一、本案被告陳建富所犯係死刑、無期徒刑、最輕本刑為3 年以
    上有期徒刑以外之罪，且非高等法院管轄之第一審案件，其
    於準備程序中就被訴事實為有罪之陳述，經本院告知簡式審
    判程序之旨，並聽取公訴人、被告之意見後，經合議庭裁定
    由受命法官獨任進行簡式審判程序，合先敘明。
二、上揭犯罪事實，業據被告於警詢、偵訊及本院行準備程序及
    審理時均自承在卷，核與被害人黃榮吉、劉國和於警詢中指
    述之情節，暨被害人吳愫惠、邱思瑜於警詢及偵查中指述之
    情節相符，復有監視器畫面翻拍照片11張、臺北縣政府警察
    局車輛尋獲電腦輸入單、失竊車輛協尋電腦輸入單在卷可稽
    ，並有被害人黃榮吉簽具之贓物認領保管單可資佐證，堪認
    被告之自白與事實相符，是被告所為之前揭犯行已事證明確
    ，應予依法論科。
三、核被告就附表編號1 、2 所為，均係犯刑法第320 條第l 項
    之竊盜罪；就附表編號3 所為，係犯刑法第325 條第3 項、
    第l 項之搶奪未遂罪；就附表編號4 所為，係犯刑法第325
    條第l 項之搶奪罪。被告所犯上開四罪間，犯意各別，行為
    可分，時地有異，應予分論併罰。附表編號3 搶奪吳愫惠財
    物未遂部分，另依刑法第25條第2 項規定減輕其刑。爰審酌
    被告前有多次搶奪財產犯罪前科，素行不佳，有臺灣高等法
    院被告前案紀錄表在卷可資佐證，其年輕力壯，卻不思以正
    當途徑賺取所得，竟騎乘竊得之機車在路上伺機尋找對象徒
    手行搶，且於短短2 小時之內為本件2 次搶奪犯行，對社會
    治安影響甚鉅、犯罪手段惡劣、所生危害重大，惟犯後尚知
    坦承犯行、態度非差，及其生活狀況、智識程度及被害人所
    受之損害等一切情狀，分別量處如主文所示之刑，以資懲儆
    。被告用以竊取如附表編號1 、2 所示機車所使用之鑰匙1
    支，被告坦承為其所有，雖未經扣案，惟無證據證明業已滅
    失，仍應依刑法第38條第1 項第2 款規定宣告沒收之。
四、按「有犯罪之習慣或因遊蕩或懶惰成習而犯罪者，於刑之執
    行前，令入勞動場所，強制工作。」刑法第90條第1 項定有
    明文，查以保安處分係對受處分人將來之危險性所為拘束其
    身體、自由等之處置，以達教化與治療之目的，為刑罰之補
    充制度。我國現行刑法在維持行為責任之刑罰原則下，為協
    助行為人再社會化之功能，以及改善行為人潛在之危險性格
    ，期能達成根治犯罪原因、預防犯罪之特別目的，於第一編
    總則第十二章設有保安處分之相關規定。而保安處分中之強
    制工作，旨在對嚴重職業性犯罪及欠缺正確工作觀念或無正
    常工作因而犯罪者，強制其從事勞動，學習一技之長及正確
    之謀生觀念，使其日後重返社會，能適應社會生活。在數罪
    併罰之裁判，如依法宣告強制工作之保安處分，應附隨於相
    關罪刑之後予以宣告，苟有二以上保安處分，並應依保安處
    分執行法第4 條之1 第1 項第4 款、第1 款定其執行方法，
    方為適法（最高法院99年度臺上字第2560號判決要旨參照）
    。次按18歲以上之竊盜犯、贓物犯，有犯罪之習慣者，得於
    刑之執行前，令入勞動場所強制工作3 年，竊盜犯贓物犯保
    安處分條例第3 條第1 項、第5 條第1 項固定有明文，是本
    案被告所犯附表編號1 、2 竊盜罪之宣告刑合計未達1 年，
    依竊盜犯贓物犯保安處分條例第2 條第4 項之規定，此竊盜
    部分自無該條例之適用，仍應回歸適用刑法之相關規定。
五、準此，被告於本案犯行前，已有如事實欄一所示之多次搶奪
    、竊盜犯行，再犯情形甚多緊接於其經假釋出監後即生，於
    本案前後更屢見其違犯搶奪，乃至強盜等重大財產犯罪，顯
    見被告經監獄矯正執行數次，毫無成效，由其實行之本案犯
    行，可知犯罪習慣已成，對社會秩序、民眾權益，被告行為
    存有相當危害，茲為矯治其惡習、培育其正確觀念、性格，
    俾其能於將來刑滿重返社會時，不再重蹈覆轍，並重獲新生
    之必要。爰依刑法第90條第1 項規定，對其本案所犯各罪，
    均宣告於刑之執行前，令入勞動場所強制工作，及依同條第
    2 項前段規定，諭知期間為3 年，並依保安處分執行法第4
    條之1 第1 項第4 款、第1 款規定，諭知其應執行之保安處
    分如主文所示。
據上論斷，應依刑事訴訟法第273 條之1 第1 項、第299 條第1
項前段，刑法第320 條第1 項、第325 條第1 項、第3 項、第25
條第2 項、第38條第1 項第2 款、第90條第1 項、第2 項前段、
第51條第5 款，刑法施行法第1 條之1 第1 項、第2 項前段，保
安處分執行法第4 條之1 第1 項第1 款、第4 款，判決如主文。
本案經檢察官楊瀚濤到庭執行職務。
中    華    民    國   100    年    4     月    29    日
                  刑事第五庭  法  官  盧軍傑
上列正本證明與原本無異。
如不服本判決，應於判決送達後10日內敘明上訴理由，向本院提
出上訴狀 (應附繕本) ，上訴於臺灣高等法院。其未敘述上訴理
由者，應於上訴期間屆滿後20日內向本院補提理由書「切勿逕送
上級法院」。
                              書記官  周玉茹
中    華    民    國   100    年    4     月    29    日
附錄本案論罪科刑法條全文：
中華民國刑法第320條
意圖為自己或第三人不法之所有，而竊取他人之動產者，為竊盜
罪，處5 年以下有期徒刑、拘役或5 百元以下罰金。
意圖為自己或第三人不法之利益，而竊佔他人之不動產者，依前
項之規定處斷。
前二項之未遂犯罰之。
中華民國刑法第325條
意圖為自己或第三人不法之所有，而搶奪他人之動產者，處6 月
以上5 年以下有期徒刑。
因而致人於死者，處無期徒刑或7 年以上有期徒刑，致重傷者，
處3 年以上10年以下有期徒刑。
第一項之未遂犯罰之。
附表：
┌──┬────┬─────┬─────────┬────────┬───┬───────────┐
│編號│犯罪時間│犯罪地點  │犯罪手段及犯罪方法│    所得財物    │被害人│       判決主文       │
├──┼────┼─────┼─────────┼────────┼───┼───────────┤
│ 1  │99年11月│臺北縣三重│被告以自備之鑰匙1 │車牌號碼FD7-715 │黃榮吉│陳建富竊盜，處有期徒刑│
│    │2日18時4│市（原臺北│支，竊取被害人黃榮│號重型機車1輛   │      │伍月，未扣案之機車鑰匙│
│    │5分許發 │縣於99年12│吉所有之車牌號碼FD│                │      │壹支沒收，並於刑之執行│
│    │現前之某│月25日改制│7-715 號重型機車1 │                │      │前，令入勞動場所強制工│
│    │時      │為「新北市│輛，得手後，供己代│                │      │作年。              │
│    │        │」，原各鄉│步使用（該車業經尋│                │      │                      │
│    │        │、鎮、市改│獲發還被害人）。  │                │      │                      │
│    │        │為「區」，│                  │                │      │                      │
│    │        │以下同）正│                  │                │      │                      │
│    │        │義北路107 │                  │                │      │                      │
│    │        │巷14號前  │                  │                │      │                      │
├──┼────┼─────┼─────────┼────────┼───┼───────────┤
│ 2  │99年11月│臺北縣三重│被告以自備之鑰匙1 │車牌號碼BIB-053 │劉國和│陳建富竊盜，處有期徒刑│
│    │2 日18時│市○○街20│支，竊取被害人劉國│號重型機車1輛   │      │伍月，未扣案之機車鑰匙│
│    │至翌日1 │6巷1弄5號 │和所有之車牌號碼BI│                │      │壹支沒收，並於刑之執行│
│    │時許間之│前        │B-053 號重型機車1 │                │      │前，令入勞動場所強制工│
│    │某時    │          │輛，得手後，供己騎│                │      │作年。              │
│    │        │          │用並為附表編號3 、│                │      │                      │
│    │        │          │4 所示搶奪犯行。  │                │      │                      │
├──┼────┼─────┼─────────┼────────┼───┼───────────┤
│ 3  │99年11月│臺北市大同│被告騎乘車牌號碼BI│無              │吳愫惠│陳建富意圖為自己不法之│
│    │3日1時許│區○○街97│B-053 號重型機車，│                │      │所有，而搶奪他人之動產│
│    │        │號前      │乘被害人吳愫惠不備│                │      │，未遂，處有期徒刑捌月│
│    │        │          │之際，搶奪被害人吳│                │      │，並於刑之執行前，令入│
│    │        │          │愫惠皮包未遂。    │                │      │勞動場所強制工作年。│
│    │        │          │                  │                │      │                      │
├──┼────┼─────┼─────────┼────────┼───┼───────────┤
│ 4  │99年11月│臺北市大同│被告騎乘車牌號碼BI│皮包1 只（內有身│邱思瑜│陳建富意圖為自己不法之│
│    │3日2時20│區○○○路│B-053 號重型機車，│份證、健保卡、重│      │所有，而搶奪他人之動產│
│    │分許    │2段125號前│乘被害人邱思瑜不備│機車駕照、行照、│      │，處有期徒刑拾月，並於│
│    │        │          │之際，搶奪被害人邱│2張 行動電話SIM │      │刑之執行前，令入勞動場│
│    │        │          │思瑜皮包1 只。    │卡、化妝保養品）│      │所強制工作年。      │
└──┴────┴─────┴─────────┴────────┴───┴───────────┘